臺灣基隆地方法院民事裁定
111年度法字第12號
聲  請  人  林右昌（即財團法人基隆市文化基金會之董事長）




上列聲請人聲請變更財團法人基隆市文化基金會捐助章程事件，
本院裁定如下：
    主  文
財團法人基隆市文化基金會捐助章程第六條至第十四條、第十六
條准予變更如附件修訂條文對照表所示。
其餘聲請駁回。
聲請程序費用新臺幣壹仟元由聲請人負擔。
    理  由
一、聲請意旨略以：
    聲請人為財團法人基隆市文化基金會（下稱系爭財團法人）
    之董事長；茲因系爭財團法人第11屆第4次、第6次董監事會
    議業於民國110年9月7日、111年4月15日，決議修正捐助章
    程如本裁定附件對照表所示，為此，爰具狀聲請法院裁定准
    予變更系爭財團法人捐助章程等語。
二、按財團之組織及其管理方法，由捐助人以捐助章程或遺囑定
    之。捐助章程或遺囑所定之組織不完全，或重要之管理方法
    不具備者，法院得因主管機關、檢察官或利害關係人之聲請
    ，為必要之處分；為維持財團之目的或保存其財產，法院得
    因捐助人、董事、主管機關、檢察官或利害關係人之聲請，
    變更其組織，民法第62條、第63條定有明文。又民法第62條
    所謂財團之組織不完全，例如財團內部之董事會或監察人之
    組織不完全者是；所謂重要之管理方法，例如董監事之任免
    方式、董事會執行事務之決議方法及財團財產之管理方法等
    是。若不屬於上述事項之章程變更，只須依非訟事件法第85
    條第1項規定：「法人以事務所之新設、遷移或廢止，其他
    登記事項之變更，而為登記或為登記之更正及註銷者，由董
    事聲請之。」於取得目的事業主管機關之許可、核准或備查
    後，逕向該法人事務所所在地之地方法院登記處聲請變更登
    記即可，無庸法院裁定變更。
三、經查：
  ㈠系爭財團法人業經報奉基隆市政府於75年7月8日以75基府教
    社字第38545號函許可設立有案，並已聲請本院登記處核准
    發給法人登記證書（登記簿第4冊第26頁第59號），此觀聲
    請人提出之法人登記證書所載內容即明；嗣系爭財團法人之
    董監事會又於110年9月7日、111年4月15日，決議修正捐助
    章程如本裁定附件對照表所示，並經主管機關即基隆市政府
    許可變更，此亦經聲請人提出第11屆第4次董監事會議紀錄
    （含出席表）、第11屆第6次董監事會議紀錄（含出席表）
    、新、舊捐助章程、條文對照表、基隆市政府110年9月22日
    府授文發貳字第1100053147號函、基隆市政府111年4月21日
    府授文發貳字第1110330126號函等件為憑。
　㈡對照表修訂條文第6條至第13條之規定，係針對「董事人數、
    董事會組織、董事資格、董事、董事長、監察人之選任、任
    期、職權、董事會之職權以及董事會議之召開、決議方法、
    經理人之資格、職權、相關組織部門設置及薪資支給基準」
    等事項修正，而對照表修訂條文第14條、第16條，則係針對
    「基金會財產之會計原則、保管、運用方法」等事項修正；
    因上開修正內容既與財團法人之立法精神不相違背，亦與民
    法有關法人之規定互無抵觸，是聲請人聲請准予變更系爭財
    團法人捐助章程第6條至第14條、第16條，如附件修訂條文
    對照表所示，自無不合，應予准許。
　㈢對照表修訂條文第1條至第3條規定，僅止事涉「財團法人設
    立之組織法令」、「財團法人業務範圍」、「財團法人主事
    務所」之明文，而對照表修正條文第5條規定，僅止事涉「
    財團法人捐助基金來源及其數額」，至於對照表修正條文第
    15條、第17條至第20條規定，僅止事涉「財團法人業務計畫
    以外之工作辦理準則」、「辦理變更登記之明文」、「解散
    後賸餘財產歸屬之明文」、「修正章程之法源依據」、「修
    正章程之施行辦法」；因上開內容俱無涉於財團法人組織不
    完全、重要管理方法不具備、維持財團之目的或保存其財產
    等事項，是於取得目的事業主管機關之許可、核准或備查後
    ，即可逕向該法人事務所所在地之地方法院登記處聲請變更
    登記，而無須法院贅予裁定准許變更，是聲請人聲請准予變
    更系爭財團法人捐助章程第1條至第3條、第5條、第15條、
    第17條至第20條如附件修訂條文對照表所示，尚與法律規定
    有間且無必要，應予駁回。
四、依非訟事件法第21條第1項前段、第24條第1項規定，裁定如
    主文。　　
中　　華　　民　　國　　111 　年　　7 　　月　　12　　日
                  民事庭法  官   王慧惠
以上正本係照原本作成。　　
如對本裁定抗告，須於裁定送達後10日內，向本院提出抗告狀，
並繳納抗告費新臺幣1,000元。
中　　華　　民　　國　　111 　年　　7 　　月　　12　　日
                        書記官   姚安儒
附件：111年度法字第12號   編號 修正後條文 修正前條文 ① 第一條 本基金會定名為「財團法人基隆市文化基金會」（以下簡稱本會）。依照財團法人法、民法、基隆市文化事務財團法人管理及監督辦法、基隆市文化事務財團法人會計處理及財務報告編製準則及其他有關法令規定組織之。 第一條 財團法人基隆市文化基金會（以下簡稱本會）依照基隆市文化事務財團法人設立許可及監督辦法暨民法組織之。 ② 第二條 本會以加強文化建設協助推動文化活動，充實市民精神生活，提昇本市文化水準為目的，辦理下列業務： 一、促進國際文化藝術交流活動。 二、文化學術之研究出版。 三、推展及辦理文化藝術活動。 四、獎助文化學術事業團體。 五、促進文化創意產業發展。 六、文化資產之維護與發揚。 七、接受政府委託（辦）事項。 八、其他有關文化活動。 第二條 本會以加強文化建設協助推動文化活動，充實市民精神生活，提昇本市文化水準為目的，辦理下列業務： 一、補助本市藝文團體從事兩岸或國内外文化交流活動。 二、獎助本市文化學術及文獻資料等刊物之出版發行。 三、協助本市文化局辦理文化活動。 四、舞蹈、音樂、戲劇、書法、國晝、油畫、攝影等文化、藝文活動之補助案申請。 ③ 第三條 本會會址設於基隆市。 第三條 本會會址設於基隆市○○路○○○號。 ④ 第五條 本會捐助基金為新臺幣陸仟壹佰肆拾肆萬肆仟陸佰元，得繼續接受政府機關補助及民間捐助。 基金來源如下： 一、行政院文化建設委員會新台幣壹仟捌佰壹拾陸萬貳仟元。 二、臺灣省政府教育廳新臺幣壹仟捌佰零拾貳萬貳仟元。 三、基隆市政府新臺幣壹仟捌佰零拾柒萬貳仟元。 四、民間捐助新臺幣柒佰壹拾捌萬捌仟陸佰元。 第五條 本會成立時之原始捐助基金為新臺幣參仟壹佰參拾玖萬柒佰元，得繼續接受政府機關補助及民間捐助。原始基金來源如下： 一、臺灣省政府教育廳新臺幣壹仟萬元。 二、基隆市政府新臺幣壹仟萬元。 三、其他單位補助及民間捐助新臺幣壹仟壹佰參拾玖萬柒佰元。 ⑤ 第六條 本會應設董事會。董事會置董事七人至十五人，董事人數應為單數，其中一人為董事長。 基隆市市長為當然董事並擔任董事長，綜理會務，對外代表本會，其本職變動時由新任者補之。 本會董事總人數二分之一以上，應由主營機關就下列人員遴聘之： 一、中央或地方政府機關(構）有關業務人員。 二、國内外對藝術文化富有研究之專家、學者。 三、社會公正人士。 四、本章程第五條所定捐助之政府機關（構）推薦（派）之人員。 其餘董事由董事會遴聘（選）之。 第七條 本會董事會，置董事七至十五人，就下列人士遴選之： 一、機關代表：基隆市市長為當然董事。 二、地方藝文與學術界人士。 三、基金捐助人或其指定人，捐贈團體代表。 四、社會仕紳。  第九條 本會董事長由基隆市市長擔任，綜理會務，對外代表本會，市長因職務異動時，其在本會職務隨之異動。 ⑥ 第七條 本會董事每屆任期三年，期滿得連任，連任董事人數，不得逾改聘（選）董事總人數三分之二。但經主管機關核准者，不在此限。 董事任期屆滿前，因辭職、死亡或因故無法執行職務被解任者，得另聘（選）其他人選繼任，至原任期屆滿為止。 前項董事係由公務人員兼任，應隨本職異動者，不計入連任及改聘（選）董事人數。 董事應於前屆董事會任期屆滿前三個月內遴聘（選）完成。 第八條 本會第一屆董事由捐助人選聘之；第二屆以後董監事由上屆董監事於任期滿前三個月召集董監事會議遴選下屆董監事。  第十條 本會董事為無給職，任期三年，連選得連任，任期中如因故出缺，董事會得另行選聘適任人選補足其任期。 ⑦ 第八條 本會董事會之職權如下： 一、基金之籌集、管理及運用。 二、業務計畫之審定及推行。 三、內部組織之設置及管理。 四、獎助案件之處理與有關辦法之制定。 五、年度收支預算及決算之審定。 六、董事之改選及解任。 七、其他重要事項之處理。 第六條 本會設董事會管理之，董事會之職權如下： 一、基金之籌集、管理及運用。 二、業務計畫之審定及推行。 三、內部組織之設置及管理。 四、獎助案件之處理與有關辦法之制定。 五、年度收支預算及決算之審定。 六、董監事之選聘及解聘。 七、其他重要事項之處理。 ⑧ 第九條 董事會每年至少召開兩次，必要時得召集臨時會議。 董事長未依規定召集，經現任董事三分之一以上以書面提出會議目的及召集理由請求召集董事會議時，董事長應自受請求之日起十日內召集之。逾期不為召集之通知時，得由請求之董事報經主管機關之許可，自行召集之。 會議均由董事長召集之，並擔任主席。董事長因故缺席時，由董事長指定董事一人代理之；董事長未指定或無法指定代理人時，由出席董事互推一人擔任主席。 董事及監察人出席會議時，得酌支出席費。 第十一條 董監事會議每年至少召開兩次，必要時得召集臨時會。 會議由董事長召集並為主席，董事長因故缺席時，由出席董事互推一人為主席。 董監事出席會議時，得酌支出席費。 ⑨ 第十條 對於議案之表決，應有過半數董事之出席，以出席董事過半數同意行之。但下列重要事項之決議應有三分之二以上董事出席，以出席董事過半數之同意，並報經主管機關許可後行之： 一、章程變更。 二、不動產之處分或設定負擔。 三、解散。 第一項重要事項之討論，應於召開董事會之前十日，將開會通知連同議程送達各董事，並依規定報請主管機關派員列席。會後並將董事會議紀錄，報請主管機關備查。 遇有緊急重要事項，需召開董事會時，得不受前項十日前通知之限制。 董事會開會時，董事應親自出席。董事不克出席時，得出具委託書委託其他董事代理。 前項代理人，以受一人之委託為限，且人數不得逾董事總人數三分之一。 第十二條 董監事會議須有過半數董事出席始得召開，對於議案之表決，除法令另有規定外，以出席董事過半數同意行之。但下列重要事項之決議應有三分之二以上董事之出席，以董事總額過半數之同意，並經主管機關許可後行之： 一、章程變更。 二、不動產之處分或設定負擔。 三、董事之選聘及解聘。 四、解散。 第一項重要事項之討論，應於召開董監事會議十日前，將開會通知連同議案議程送達各董監事，並依規定報請主管機關派員列席。會後將會議紀錄呈報主管機關核備。 ⑩ 第十一條 本會設置監察人二至五人，由主管機關遴聘之，並由監察人互選一人為常務監察人。任期三年，期滿得連任。 常務監察人應列席董事會；其未列席足以危害公益或本會之利益者，主管機關得解除其職務，並為其他必要之處置。 本會監察人職權如下： 一、審查本會之預算及決算報告。 二、監察本會之業務、財務是否依章程及董事會決議辦理。 三、稽核本會財務收支與應用。 四、列席董事會。 第十三條 本會置監事三人，為無給職，由基隆市政府財政、主計單位和基隆市議會代表擔任，經董監事會議通過聘任之，並互推一人常務監事，任期三年，得連聘連任。 監事之職權如下： 一、審查本會之預算及決算報告。 二、監察本會之業務、財務是否依章程及董事會決議辦理。 三、稽核本會財務收支與應用。 ⑪ 第十二條 董事、監察人均為無給職。其因代表機關之職務變更時，應予解任，其所遺缺額，由新任者遞補。  ⑫ 第十三條 本會置執行長一人，由基隆市文化局局長兼任之，承董事長之命襄助本會日常事務處理；並為業務及管理需要，得設置相關工作部門及工作人員，其組織、人事規章另訂之。 前項兼職人員兼職費及專職人員薪資支給基準以不逾「基隆市文化事務財團法人管理及監督辦法」第十三條規定之薪資基準上限為原則，並經董事會決議後，報請主管機關核准。 本會工作人員由執行長依據組織、人事規章任免之，並向董事長報告。 第十四條 本會置執行長一人，由基隆市文化局局長兼任，承董事長之命襄助本會日常事務之處理，組長及幹事由執行長提請董事長聘任之。 前項人員得酌支兼職費。 ⑬ 第十四條 本會以每年一月一日至十二月三十一日為業務及會計年度，每年三月底前應經董事會審定前一年度之工作報告及決算，並送請全體監察人分別查核後，報送主管機關核轉基隆市議會審議。每年八月底前，應將次一年度工作計畫及預算送董事會通過，報送主管機關核轉基隆市議會審議。 第十五條 本會以每年一月一日至十二月三十一日為業務及會計年度，每年三月底前應審定上年度業務報告、經費收支決算及財產清冊，報主管機關備查；每年九月底前，應審定下年度業務計畫及經費收支預算，報主管機關備查。 ⑭ 第十五條 本會辦理業務計畫以外之工作，需符合本章程第二條之規定，經董事會通過後報主管機關備查。 第十六條 本會辦理年度業務計畫以外之工作，需符合本章程第二條之規定，並須事先函報主管機關核備。 ⑮ 第十六條 本會辦理各項業務所需經費，以支用基金孽息及法人成立後所得捐助為原則。非經董事會之決議及主管機關之許可不得處分留本基金、不動產及法人成立後列入基金之捐助。 第十七條 本會辦理各項業務所需經費，以支用基金孽息為原則，非經董監事會議之決議、主管機關之特許，不得處分留本基金、不動產及法人成立後列入基金之捐助。 ⑯ （删除） 第十八條 基於基隆市文化事務財團法人設立許可及監督辦法規範，本會對於同一團體或個人之獎助，不得超過當年度收入總額百分之二十。 ⑰ 第十七條 本會由於業務需要或其他因素，其許可設立事項如有變更，需經董事會通過函報主管機關許可，並向法院辦理變更登記。 政府機關代表因任期或職務異動時，得逕向法院辦理變更登記。 第十九條 本會由於業務需要或其他因素，變更董監事、財產及其他重要事項，均須經董監事會議通過，報主管機關許可，並向法院辦理變更登記。 ⑱ 第十八條 本會係永久性質，如因故解散或經主管機關撤銷或廢止許可，經清算後之賸餘基金、財產，均應歸屬主管機關所有。 第二十條 本會係永久性質，如因故解散時，經依法解散之賸餘財產歸屬主管機關。 ⑲ 第十九條 本章程如有未盡事宜，悉依財團法人法及有關法令辦理。 第二十一條 本章程如有未盡事宜，悉依有關法令規定辦理。 ⑳ 第二十條 本章程經董事會決議，並函報主管機關核備及完成法人登記後施行，修正時亦同。 第二十二條 本章程經提董監事會議決議修訂，並函報主管機關核定後施行。